【裁判字號】    95,訴,455
【裁判日期】    950427
【裁判案由】    毒品危害防制條例
【裁判全文】
臺灣高雄地方法院刑事判決               95年度訴字第455號
 公  訴  人  臺灣高雄地方法院檢察署檢察官
 被      告  丙○○
 指定辯護人  本院公設辯護人己○○
上列被告因違反毒品危害防制條例案件，經檢察官提起公訴（94
年度偵字第21621 號），本院判決如下：
    主  文
丙○○無罪。
    理  由
一、公訴意旨略以：丙○○明知硝甲西泮（Nimetazepam ，俗稱
    一粒眠或紅豆）  係屬毒品危害防制條例第2 條所列第4 級
    毒品，不得販賣；竟仍意圖販賣營利，於民國94年9 月3 日
    凌晨2 時許，在高雄市○○○路某PUB 內，以每顆新台幣（
    下同）5 元之代價，向某不詳男子販入第四級毒品Nimetaze
    pam 10顆，意圖以每顆30元之代價販賣予他人。嗣經警方於
    同日凌晨3 時許，在高雄港第70號碼頭新生路查驗登記站前
    查獲其持有上揭毒品，經調查後而查獲全情，因認被告涉犯
    毒品危害防制條例第4 條第4 項之販賣第四級毒品罪嫌云云
    。
二、被告警詢自白之證據能力部分：
（一）本件被告抗辯稱：警員製作警詢筆錄時，伊因為有服用藥
      物（即硝甲西泮（Nimetazepam）） 及喝酒，所以神智不
      清，不知道自己講了什麼；被告之辯護人則為被告辯稱：
      警詢自白之任意性與真實性欠缺保證。
（二）按訊問被告，應全程連續錄音；必要時，並應全程連續錄
      影。但有急迫情況且經記明筆錄者，不在此限；筆錄內所
      載之被告陳述與錄音或錄影之內容不符者，除有前項但書
      情形外，其不符之部分，不得作為證據；被告陳述其自白
      係出於不正之方法者，應先於其他事證而為調查。該自白
      如係經檢察官提出者，法院應命檢察官就自白之出於自由
      意志，指出證明之方法，刑事訴訟法第100 條之1 第1 、
      2 項、第156 條第3 項定有明文。又按被告供認犯罪之自
      白，如係出於強暴、脅迫、利誘、詐欺或其他不正方法，
      取得該項自白之偵訊人，往往應負擔行政甚或刑事責任，
      故審理事實之法院，遇被告提出其自白係出於不正方法之
      抗辯，應命提出該自白之檢察官就自白出於自由意志，指
      出證明方法，並深入調查，不得僅憑負責偵訊被告之人員
      證述未以不正方法取供或被告未提出證據，即認被告之自
      白係出於自由意志，最高法院著有94年度台上第5228號判
      決可資參照。
（三）經查：
１、本院請檢察官就警詢自白任意性及真實性之擔保為舉證，經
    檢察官聲請傳喚之警員戊○○、甲○○到庭作證。證人即高
    雄港新生路查驗站之警員戊○○證稱：94年9 月3 日戊○○
    警員在高雄港新生路查驗站執行查驗檢察工作時，丙○○及
    乙○○騎車到高雄港新生路查驗站直接衝進來，沒有停車受
    檢，而被警員攔下，當時丙○○與乙○○騎車蛇行；丙○○
    當時是有想睡覺的情況，戊○○有問被告是否想要休息，停
    止訊問，但是表示不用；當時被告表示伊在凌晨2 點多有在
    ＰＵＢ服用半顆紅豆與飲用1 瓶啤酒，但是我們替被告作酒
    測的結果，發現被告的酒測值正常等語（詳本院95年4 月13
    日審訊筆錄）。證人即高雄港務局二港口分駐所所長甲○○
    則證稱：當時係戊○○查獲丙○○而帶至警局，當時戊○○
    說丙○○、乙○○看起來像有喝酒的情況，但是酒測值又正
    常等語（參同上日審訊筆錄）。以此足見，被告與乙○○經
    查獲時，於外觀上確實有注意力不集中、精神渙散之可疑。
    此外，在參諸證人乙○○於本院審理時亦證稱：服用紅豆後
    會身體變軟、精神恍惚，當時丙○○之機車由伊騎乘係因為
    兩人服用紅豆之後，因丙○○精神不濟才換伊騎乘，當時伊
    與丙○○服用完紅豆後就騎乘機車出去，結果本來要去旗津
    去誤把高雄港新生路查驗站當作過港隧道，以致於為警查獲
    等語（參同上日審訊筆錄）。而被告與乙○○之尿液經送請
    高雄市立凱旋醫院檢驗之結果，尿液中確實也有鎮靜劑（Be
    nzodiazepine）之陽性反應，有高雄市立凱旋醫院94年9 月
    7 日濫用藥物尿液檢驗報告2 紙在卷可稽。而 (Benzodiaze
    pines)藥品；此類藥品具抗焦慮、鎮靜安眠作用，但亦具成
    癮性及濫用性；酒精會加強苯二氮平類藥品鎮靜安眠之作用
    ，醫師應告知病人此類藥品避免與酒精併服，以免發生危險
    等情，亦有行政院衛生署93年3 月16日署授管字第09305100
    74號公告附卷可稽，從而本件被告抗辯警詢當時因為服用藥
    物以致於自白並非出於任意性，與事實不符等語，即非無據
    。
２、而本院勘驗被告於警詢時之錄影帶，其勘驗結果為：警詢錄
    影帶螢幕開始的時間為2005年（即94年）9 月3 日早上5 時
    41分，當時丙○○製作筆錄的時間已經接近尾聲，丙○○有
    抽煙，背對鏡頭，偶而回頭，並未勘驗到丙○○開始製作筆
    錄的過程，亦有本院95年4 月13日勘驗筆錄在卷可按。則本
    件被告已為自白任意性及真實性之抗辯，雖檢察官以警員為
    自白任意性之證明，然此種情狀，不得僅憑負責偵訊被告之
    人員證述未以不正方法取供或被告未提出證據，即認被告之
    自白係出於自由意志，既已如前述，況且本件被告確有神智
    不清之可疑之處，亦已如前述。而本院勘驗被告警詢之錄影
    帶，復因無全程錄影，以致於筆錄之正確性、真實性，及訊
    問程序之合法性之擔保均受阻，故本院認為本件被告之警詢
    自白應無證據能力。
三、按犯罪事實應依證據認定之，無證據不得認定犯罪事實；又
    不能證明被告犯罪者，應諭知無罪之判決；刑事訴訟法第15
    4 條第2 項、第301 條第1 項分別定有明文。且刑事訴訟法
    第161 條已於民國91年2 月8 日修正公布，其第1 項規定：
    檢察官就被告犯罪事實，應負舉證責任，並指出證明之方法
    。因此，檢察官對於起訴之犯罪事實，應負提出證據及說服
    之實質舉證責任。倘其所提出之證據，不足為被告有罪之積
    極證明，或其指出證明之方法，無從說服法院以形成被告有
    罪之心證，基於無罪推定之原則，自應為被告無罪判決之諭
    知（參照最高法院92年台上字第12 8號判例）。
四、公訴人認被告涉犯上揭罪嫌無非係以：被告之警詢自白、扣
    案10顆經送驗後均含Nimetazepam 陽性反應為其論據。被告
    則辯稱：該10顆藥丸係自己要服用，沒有賣的意思，被告之
    辯護人本院公設辯護人則為被告辯稱警詢自白無證據能力，
    此外無任何證據足認被告涉有販賣硝甲西泮（Nimetazepam
    ）之犯行等語。
五、經查：
（一）本件被告丙○○於警詢之自白無證據能力，已如前述。而
      證人乙○○於本院審理時亦已經證稱：當時係伊與丙○○
      去PUB 買紅豆（即硝甲西泮，學名為Nimetazepam） ，每
      顆以30或35元之價格（詳細價格已不復記憶）購買，買完
      就服用，服用完就騎機車出去等語（參同上日審訊筆錄）
      。則被告既然與乙○○合買硝甲西泮（Nimetazepam），
      而服用所購買硝甲西泮（Nimetazepam） 後，其尿液亦經
      檢出Benzodiazepines 陽性反應此有高雄市立凱旋醫院94
      年9 月7 日濫用藥物尿液檢驗報告1 紙在卷可稽。又Nime
      tazepam ：俗稱紅豆或一粒眠，屬於Benzodiazepines 類
      藥物，故被告服用硝甲西泮（Nimetazepam） 後，尿液檢
      驗結果確實可能呈現Benzodiazepines 反應，故被告上開
      所辯：其所扣案之毒品係供己施用等語，洵非無據。
（二）另公訴人以扣得被告所購得之上開毒品10顆經檢驗出有硝
      甲西泮（公告為第四級毒品）陽性反應，因認被告涉有販
      賣第四級毒品罪云云。本件被告之警詢筆錄固然載明：係
      由該不詳姓名年籍男子向其推銷並要我轉賣他人云云。然
      以此觀之係由販售該第四級毒品之人向被告兜售之說詞，
      應非被告主觀上有何販賣毒品之犯意。另被告雖於警詢筆
      錄中又載明：我（被告）就購買10顆準備轉賣他人，但尚
      未轉售他人就被警方查獲云云。惟被告之友人（騎車搭載
      被告）乙○○於本院中證稱：那些藥品（扣案第四級毒品
      共計28顆），是我與丙○○2 人一起去買的，但是是丙○○去接洽的等語（參94 年4月13日審判筆錄）。另乙○○
      已於警詢中供稱：1 顆以35元買來，共買18顆等語。而被
      告於案發之際身上經查扣之第四級毒品硝甲西泮，則有10
      顆，共計查獲28顆藥品，均有Nime tazepa 陽性反應，此
      有高雄醫學大學附設中和紀念醫院檢驗報告在卷可按。另
      證人乙○○與被告之尿液於案發之際，均同時檢出Benzod
      iazepines 陽性反應，復有2 人之高雄市立凱旋醫院之濫
      用藥物尿液檢驗報告可按。又被告與乙○○2 人均供稱：
      案發前有服用俗稱之紅豆（硝甲西泮）等語。若被告果真
      其購入之第四級毒品係供販賣用，則何以於案發前仍自行
      服用其所購買之毒品，足見被告於警詢中所自白其所購買
      之第四級毒品硝甲西泮係準備供販賣用，亦與事實不符，
      自難作為認定被告販賣第四級毒品之依據。
六、綜上，公訴人認被告丙○○涉犯前揭販賣第四級毒品硝甲西
    泮（Nimetazepam） 之罪行，所為之舉證尚未能達通常一般
    之人均不致有所懷疑，而得確信其為真實之程度，而有合理
    懷疑之存在，依據「罪證有疑，利於被告」之證據法則，即
    不得遽為不利被告之認定；則公訴人所提出之證據，不足為
    被告有罪之積極證明，其指出證明之方法，亦無從說服法院
    以形成被告有罪之心證，揆諸前揭說明，本院自應為被告無
    罪之諭知。
據上論斷，應依刑事訴訟法第301條第1項前段，判決如主文。
本案經檢察官丁○○到庭執行職務。
中    華    民    國    95    年    4     月    27    日
                  刑事第八庭  審判長法  官  李政庭
                                    法  官  賴文姍
                                    法  官  黃宣撫
如不服本判決，應於送達後10日內，向本院提出上訴狀。
以上正本證明與原本無異。
中    華    民    國    95    年    4     月    27    日
                                    書記官  鄭永媚


司法院資訊處製作；財團法人民間司法改革基金會備份。
